【裁判字號】    97,易,2279
【裁判日期】    970723
【裁判案由】    家庭暴力防治法等
【裁判全文】
臺灣臺中地方法院刑事判決    97年度易字第2279號、第2811號
公  訴  人  臺灣臺中地方法院檢察署檢察官
被      告  丙○○
上列被告因家庭暴力防治法等案件，經檢察官提起公訴（九十七
年度偵字第三七四號）及追加起訴（九十七年度偵字第一二七一
七號），本院判決如下：
    主    文
丙○○違反法院依家庭暴力防治法第十六條第三項所為禁止實施
家庭暴力與禁止騷擾之民事暫時保護令裁定，處有期徒刑貳月；
又違反法院依家庭暴力防治法第十四條第一項所為禁止實施家庭
暴力與禁止騷擾之民事通常保護令裁定，共罪，各處有期徒刑
月。應執行有期徒刑柒月，緩刑年，緩刑期內付保護管束。
    犯罪事實
一、丙○○前未曾因故意犯罪受有期徒刑以上刑之宣告，其係乙
    ○○之配偶，二人間具有家庭暴力防治法第三條第一款所定
    之家庭成員關係。丙○○於民國九十六年七月二十六日經本
    院依家庭暴力防治法第十六條之規定，以九十六年度暫家護
    字第八０五號核發民事暫時保護令裁定，令丙○○不得對乙
    ○○實施身體或精神上不法侵害之行為，並不得對於乙○○
    為騷擾之行為，且丙○○已於同年八月二日因寄存送達收受
    上開保護令正本，嗣並提出抗告而得認其已然知悉上開暫時
    保護令之內容；詎其於九十六年十二月十五日二十一時四十
    分許，在乙○○所經營位於臺中縣大里市○○路六九號之小
    吃店內，因飲酒後情緒失控，乃與乙○○發生言語上之齟齬
    ，丙○○竟基於違反上開民事暫時保護令之犯意，先打翻桌
    上之飯菜，並砸毀塑膠椅子一張（毀損部分未據告訴），隨
    即又以「臭雞巴！你去讓人幹！」等粗鄙穢語辱罵乙○○，
    使乙○○在心理上感受難堪、不快（公然侮辱部分亦未經提
    出告訴），丙○○即以此等方式，對乙○○實施精神上不法
    侵害與騷擾行為，致違反前開暫時保護令裁定所為禁止實施
    家庭暴力與禁止騷擾之規定。
二、丙○○另於九十六年十二月三日經本院依家庭暴力防治法第
    十四條之規定，以九十六年度家護字第一三九五號核發民事
    通常保護令裁定，令丙○○不得對乙○○實施身體或精神上
    不法侵害之行為，並不得對於乙○○為騷擾之行為，且丙○
    ○已於同年月十日因寄存送達收受上開保護令正本，經十日
    後因寄存送達發生效力而得認丙○○已知悉上開通常保護令
    之內容；詎其仍先後均基於違反上開民事通常保護令之犯意
    ，分別為下列犯行：
  (一)丙○○於九十七年二月二十五日凌晨二時許，在乙○○所經
    營位於臺中縣大里市○○路六九號之小吃店內，因飲酒後情
    緒失控，又與乙○○發生言語上之衝突，丙○○竟基於違反
    上開民事通常保護令之犯意，與乙○○生有肢體上之拉扯，
    並致乙○○頸部受有輕微之擦傷（傷害部分未據告訴），丙
    ○○即以此等方式，對乙○○實施身體上不法侵害與騷擾行
    為，致違反前開通常保護令裁定所為禁止實施家庭暴力與禁
    止騷擾之規定。
  (二)丙○○於九十七年三月十二日二十時許，又在乙○○所經營
    位於臺中縣大里市○○路六九號之小吃店內，因與乙○○發
    生言語上之勃谿，竟基於違反上開民事通常保護令及普通傷
    害之犯意，徒手毆打乙○○之頭部、面部及手臂等處，致乙
    ○○受有顏面及右手挫瘀傷等傷害，丙○○即以此等方式，
    對乙○○實施身體上不法侵害與騷擾行為，致違反前開通常
    保護令裁定所為禁止實施家庭暴力與禁止騷擾之規定。
  (三)丙○○於九十七年四月十四日二十時十五分許，復在乙○○
    所經營位於臺中縣大里市○○路六九號之小吃店內，因飲酒
    後情緒失控，乃與乙○○發生言語上之齟齬，丙○○竟基於
    違反上開民事通常保護令之犯意，先以「你去給客兄幹！」
    、「臭雞歪！」、「幹你娘！」等粗鄙穢語辱罵乙○○，使
    乙○○在心理上感受難堪、不快（公然侮辱部分未經提出告
    訴），隨即又打翻桌上之滷菜，並砸毀塑膠椅子二張（毀損
    部分亦未據告訴），復持菜刀對乙○○作勢揮舞，揚言殺害
    乙○○，而以加害生命、身體之事，使乙○○因而心生畏怖
    ，致生危害於安全；丙○○即以此等方式，對乙○○實施精
    神上不法侵害與騷擾行為，致違反前開暫時保護令裁定所為
    禁止實施家庭暴力與禁止騷擾之規定。
三、案經乙○○訴由臺中縣警察局霧峰分局報請臺灣臺中地方法
    院檢察署檢察官偵查起訴及追加起訴。
    理    由
一、訊據被告丙○○就上揭犯罪事實，業於本院訊問時均坦認不
    諱，核與告訴人乙○○、證人即於前揭犯罪事實二、(三)所載
    之時地目擊現場景況之陳慶昌、利錦秀分別於警詢及偵查中
    指陳與證述之情節大致相符〔見中縣霧警偵字第０九六００
    五六０二四號卷第五頁至第六頁，偵字第三七四號卷第二九
    頁、第四四頁、第四五頁，中縣霧警偵字第０九七００五一
    八三一號卷第五頁至第一六頁。按被告以外之人（包括證人
    、鑑定人、告訴人、被害人及共同被告等）於審判外之陳述
    雖不符刑事訴訟法第一百五十九條之一至之四等四條之規定
    ，而經當事人於審判程序同意作為證據，法院審酌該言詞陳
    述或書面陳述作成時之情況，認為適當者，亦得為證據；當
    事人、代理人或辯護人於法院調查證據時，知有刑事訴訟法
    第一百五十九條第一項不得為證據之情形，而未於言詞辯論
    終結前聲明異議者，視為有前項之同意，同法第一百五十九
    條之五定有明文。立法意旨在於傳聞證據未經當事人之反對
    詰問予以核實，原則上先予排除；惟若當事人已放棄反對詰
    問權，於審判程序中表明同意該等傳聞證據可作為證據；或
    於言詞辯論終結前未聲明異議，基於尊重當事人對傳聞證據
    之處分權及證據資料愈豐富，愈有助於真實發見之理念，且
    強化言詞辯論主義，使訴訟程序得以順暢進行，上開傳聞證
    據亦均具有證據能力。本件被告已於本院表示就告訴人與證
    人陳慶昌、利錦秀先後於警詢及偵查中之言詞陳述內容並無
    異見，且同意作為證據（見本院卷第三三頁），經本院審酌
    此等陳述作成時之客觀狀況，並無任何遭不當施壓或干擾，
    亦未有事證顯示渠等有遭受不當取供之情形，因認以之作為
    本件之證據亦屬適當，依上開刑事訴訟法第一百五十九條之
    五第一項之規定，自得作為證據使用〕，且本件復有現場照
    片、員警工作紀錄簿、財團法人仁愛綜合醫院診斷證明書（
    乙種）等件在卷可憑（見中縣霧警偵字第０九六００五六０
    二四號卷第一六頁，偵字第三七四號卷第三三頁至第三九頁
    、第四八頁，中縣霧警偵字第０九七００五一八三一號卷第
    二０頁），足見被告之自白，應適與客觀事實相符，自堪予
    以採認。又被告前因違反家庭暴力防治法事件，經告訴人向
    本院家事法庭聲請核發民事暫時及通常保護令後，由本院家
    事法庭先後於九十六年七月二十六日、同年十二月三日，分
    別依家庭暴力防治法第十六條與第十四條規定，核發九十六
    年度暫家護字第八０五號民事暫時保護令及九十六年度家護
    字第一三九五號民事通常保護令，皆命被告不得對告訴人實
    施身體或精神上不法侵害之行為，亦不得對告訴人為騷擾之
    行為，而為禁止實施家庭暴力及騷擾行為之保護令，其中民
    事暫時保護令係自核發時起生效，於法院審理終結核發通常
    保護令時失其效力；民事通常保護令之有效期間則為一年，
    有本院前揭民事暫時與通常保護令可憑（見偵字第三七四號
    卷第二二頁至第二三頁、第二六頁至第二七頁）；另該等民
    事暫時與通常保護令，業已先後於九十六年八月二日及同年
    十二月十日均以寄存送達之方式送達予被告，經十日後因寄
    存送達發生效力而得認其已然知悉上開民事暫時與通常保護
    令之內容，被告既知悉法院暫時及通常保護令之內容及當時
    猶於各該保護令之有效期間內，竟仍無視於保護令之禁令，
    對告訴人先後多次為身體及精神上之不法侵害與騷擾之行為
    ，其犯行自堪認定。
二、核被告林文雄所為：
  (一)按家庭暴力防治法所稱家庭暴力者，謂家庭成員間實施身體
    或精神上不法侵害之行為；所稱騷擾者，謂任何打擾、警告
    、嘲弄或辱罵他人之言語、動作或製造使人心生畏怖情境之
    行為；此為家庭暴力防治法第二條第一款、第三款所明定；
    本件被告丙○○於前述時、地，先後對告訴人乙○○實施家
    庭暴力防治法所稱騷擾與身體及精神上之不法侵害，是核被
    告就犯罪事實欄一所載犯行所為，係違反家庭暴力防治法第
    十六條第三項、第十四條第一項第一款、第二款禁止實施家
    庭暴利與騷擾行為之暫時保護令規定，而應依家庭暴力防治
    法第六十一條第一款、第二款之違反暫時保護令罪論處；就
    犯罪事實欄二、(一)所載犯行所為，則係違反家庭暴力防治法
    第十四條第一項第一款、第二款禁止實施家庭暴力與騷擾行
    為之通常保護令規定，而應依家庭暴力防治法第六十一條第
    一款、第二款之違反通常保護令罪處罰；就犯罪事實欄二、
    (二)所載犯行所為，則係犯家庭暴力防治法第六十一條第一款
    、第二款之違反民事通常保護令罪及刑法第二百七十七條第
    一項之普通傷害罪；就犯罪事實欄二、(三)所載犯行所為，則
    係犯家庭暴力防治法第六十一條第一款、第二款之違反民事
    通常保護令罪及刑法第三百零五條之恐嚇罪。另前開傷害罪
    與恐嚇罪部分，均並屬於家庭暴力防治法第二條第二款所稱
    之家庭暴力罪。。
  (二)被告丙○○雖於各次行為中，皆違反前開保護令關於不得對
    告訴人乙○○實施身體或精神上不法侵害行為、並不得為騷
    擾行為之諭令；惟法院所核發之上開保護令內之數款規定，
    均係保護令之內容，僅係將其違犯情形逐一列舉，係以一保
    護令命被告不得對告訴人實施身體或精神上不法侵害之行為
    ，以及不得對於告訴人為騷擾行為，故被告各該違反上開保
    護令之犯行，均僅係構成家庭暴力防治法第六十一條第一款
    、第二款之一罪，亦即被告上開各次犯罪，咸係違反前開保
    護令之一個行為，僅違反之保護令之內容有二項，應僅論以
    一罪。
  (三)被告丙○○就上開犯罪事實欄二、(二)、(三)所載犯行，皆係以
    單一行為同時侵害不同法益，並各分別觸犯上開普通傷害與
    恐嚇之罪名，均為想像競合犯，應俱依刑法第五十五條之規
    定，各從法定刑較重之違反通常保護令罪予以處斷。
  (四)檢察官雖認被告丙○○就前開犯罪事實欄一所載犯行亦係犯
    家庭暴力防治法第六十一條第一款、第二款之違反民事通常
    保護令罪；惟被告於本院已否認有收受本院家事法庭所核發
    之九十六年度家護字第一三九五號民事通常保護令，而依上
    揭本院家事法庭送達該通常保護令予被告之送達證書顯示（
    見本院卷第一一頁），送達人送達時，因未會晤被告本人，
    亦無收領文書之同居人或受僱人，故係以寄存送達之方式，
    於九十六年十二月十日寄存於臺中縣警察局霧峰分局內新派
    出所以為送達；再觀諸臺中縣警察局霧峰分局保護令執行紀
    錄表影本之記載（見偵字第三七四號卷第一一頁），警員亦
    係於九十六年十二月十日為通常保護令之執行，然僅向告訴
    人乙○○告知保護令裁定事項及相關權益等情，並無對被告
    為執行之紀錄，該通常保護令既係以寄存送達之方式送達被
    告，依民事訴訟法第一百三十八條第二項之規定，應經十日
    後始發生送達之效力，縱被告並未實際收受或領取該通常保
    護令，亦得於該通常保護令發生送達之效力後，逕認被告知
    悉該通常保護令之內容；而被告就上開犯罪事實欄一所載犯
    行之犯罪時間係在九十六年十二月十五日，斯時本院所核發
    之上述通常保護令尚未生送達之效力，自難逕認被告所為係
    犯家庭暴力防治法第六十一條第一款、第二款之違反民事通
    常保護令罪，而應認係違反前已成立生效，並由被告所知悉
    之民事暫時保護令罪，是起訴書此部分所指，容有違誤，應
    予更正。
  (五)另按檢察官於第一審辯論言詞終結前，得就與本案相牽連之
    犯罪或本罪之誣告罪，追加起訴，刑事訴訟法第二百六十五
    條第一項定有明文。本件檢察官於九十七年五月十四日對被
    告丙○○違反保護令罪向本院提起公訴，並於同年月二十九
    日繫屬於本院（九十七年度易字第二二七九號）；而於本院
    此案言詞辯終結前，檢察官復認被告另有其他亦違反保護令
    之犯行，係屬一人犯數罪之相牽連案件，而於九十七年六月
    二十七日追加起訴，並於同年七月四日繫屬於本院（九十七
    年度易字第二八一一號），揆諸上開規定，檢察官之追加起
    訴，於法核無不合，本院自應併就上開二案合併審判；然檢
    察官於追加起訴書中，竟就原已起訴之前開犯罪事實欄二、
    (二)所載之被告違反保護令犯行予以重複之記載，容有未洽，
    但此部分業經公訴檢察官於本院審理時當庭予以更正剔除（
    見本院卷第三一頁反面），本院自無庸重複予以審酌，應併
    此敘明之。
三、爰審酌被告丙○○之素行，其不眷念與告訴人乙○○間之結
    褵情誼，且漠視保護令所諭令之禁止行為，多次逕自對告訴
    人實施身體及精神上不法侵害與騷擾之行為，使告訴人身心
    皆受創甚深，應予非難；惟衡酌被告犯罪所生之具體危害程
    度，其犯後於本院終能坦認犯罪，尚見悔意之犯罪後態度等
    一切情狀，分別量處如主文所示之刑，並定應執行之刑。末
    查，被告前未曾因故意犯罪受有期徒刑以上刑之宣告，此有
    臺灣高等法院被告前案紀錄表可查，其因一時失慮，對告訴
    人為前揭不堪之暴行，固值非難；惟被告犯後於本院終能坦
    認犯罪，頗見悔悟之意，犯罪後態度尚稱良好，且告訴人業
    於本院審理時表示願意原宥被告，再予被告一次改過之機會
    等語（見本院卷第三四頁反面），足認被告經此偵審程序與
    科處刑罰之教訓後，當能知所警惕而信無再犯之虞，本院綜
    核各情，因認對被告所宣告之應執行刑，應以暫時不予執行
    為適當，爰併諭知緩刑三年，並依家庭暴力防治法第三十八
    條第一項之規定，宣告於上開緩刑期內付保護管束，以啟自
    新，併觀後效。
據上論斷，應依刑事訴訟法第二百九十九條第一項前段，家庭暴
力防治法第六十一條第一款、第二款、第三十八條第一項，刑法
第十一條、第二百七十七條第一項、第三百零五條、第五十五條
、第五十一條第五款、第七十四條第一項第一款，刑法施行法第
一條之一第一項、第二項前段，判決如主文。
本案經檢察官甲○○到庭執行職務。
中    華    民    國    97    年    7     月    23    日
                  刑事第三庭  法  官  陳思成
上正本證明與原本無異。
如不服本判決，應於收受送達後10日內向本院提出上訴書狀（應
敘述具體理由並附繕本）。
上訴書狀如未敘述理由，應於上訴期間屆滿後20日內補提理由書
於本院。
                              書記官  吳詩琳
中    華    民    國    97    年    7     月    23    日
附錄論罪科刑法條
家庭暴力防治法第六十一條
違反法院依第十四條第一項、第十六條第三項所為之下列裁定者
，為本法所稱違反保護令罪，處三年以下有期徒刑、拘役或科或
併科新台幣十萬元以下罰金：
一、禁止實施家庭暴力。
二、禁止騷擾、接觸、跟蹤、通話、通信或其他非必要之聯絡行
    為。
三、遷出住居所。
四、遠離住居所、工作場所、學校或其他特定場所。
五、完成加害人處遇計畫。
刑法第二百七十七條第一項
傷害人之身體或健康者，處三年以下有期徒刑、拘役或一千元以
下罰金。
刑法第三百零五條
以加害生命、身體、自由、名譽、財產之事恐嚇他人，致生危害
於安全者，處二年以下有期徒刑、拘役或三百元以下罰金。


司法院資訊處製作；財團法人民間司法改革基金會備份。
